【裁判字號】    90,易,613
【裁判日期】    901123
【裁判案由】    竊佔
【裁判全文】
臺灣彰化地方法院刑事判決                            九十年度易字第六一三號
    公  訴  人  臺灣彰化地方法院檢察署檢察官
    被      告  丙○○
    選任辯護人  陳青來律師
右列被告因竊佔案件，經檢察官提起公訴（八十九年度偵字第六０七七號），本院判
決如左：
    主  文
丙○○無罪。
    理  由
一、公訴意旨略以：丙○○於民國八十九年四月十九日向丁○○買受其所持有崠溢企
    業有限公司（下簡稱崠溢公司）之股份，並取得經營權，負責管理崠溢公司，明
    知坐落彰化縣溪州鄉濁水溪過溪子段六二二、六二八之五八、六二八之四五號土
    地，係中華民國所有，竟意圖為自己不法之利益，未經主管機關財政部國有財產
    局（下簡稱國有財產局）之許可，竊佔上開土地，設置砂石碎解洗選之機械，從
    事砂石洗選、碎解工作，並堆置砂石，因認被告涉犯刑法第三百二十條第二項之
    竊佔罪。
二、按犯罪事實應依證據認定之，無證據不得推定其犯罪事實，刑事訴訟法第一百五
    十四條定有明文。公訴意旨認被告涉犯刑法第三百二十條第二項之竊佔罪，係以
    被告於八十九年六月製作之「土石碎解洗選場興辦事業計畫書」內所附土地登記
    謄本，已載明前揭土地為中華民國所有，足見被告明知其佔用之土地為國有地等
    語，為其主要論據。然被告否認有竊佔之犯行，辯稱土地上之機械、砂石係伊受
    讓崠溢公司，取得經營權之前即已存在，且伊係於受讓崠溢公司後之八十九年四
    月底，僱請測量公司測量土地後，始知悉佔用國有土地，隨即申請辦理土地使用
    類別之變更編定，並向國有財產局承租，自無竊佔國有土地等語。查坐落彰化縣
    溪州鄉濁水溪過溪子段六二二、六二八之五八、六二八之四五號土地，現位於濁
    水溪堤防外之北側，原為己○所占有，種植花生、甘薯、西瓜等作物，嗣經輾轉
    讓與，於八十八年九月間由崠溢公司之負責人丁○○及股東庚○○取得占有，並
    於其上設置機械，堆置砂石，迄至八十九年四月十九日，因被告以新台幣二千一
    百萬元向丁○○買受崠溢公司之機械設備及股份，乃一併受讓土地之占有等情，
    業據證人己○、乙○○、戊○○及庚○○證述無訛，並經本院勘驗現場屬實，製
    有略圖可稽，且有現場照片及讓渡書足憑。可見前揭土地位於濁水溪堤防之外，
    非如公訴意旨所指之濁水溪河川地，且已長期為人占有、利用，並於丁○○為崠
    溢公司之負責人時，即由其設置機械、堆置砂石所佔用。是被告於受讓該地之占
    有後，要僅繼續丁○○之佔用狀態而已。又被告於八十九年四月十九日買受崠溢
    公司之機械設備及股份後，於同年四月底委託甲○○撰寫「土石碎解洗選場興辦
    事業計畫書」，並由甲○○僱請正地測量顧問有限公司測量後，始知悉崠溢公司
    佔用國有土地，隨即同年六月二十三日申請辦理土地使用類別之變更編定，且向
    國有財產局承租，而獲國有財產局及經濟部同意之事實，亦據證人甲○○結證屬
    實，並有收據、請款單、經濟部函、國有財產局台灣中區辦事處雲林分處函及「
    土石碎解洗選場興辦事業計畫書」等件可考。觀諸上情，並參以警訊筆錄記載，
    被告係於八十九年六月三十日始受警訊問，該時已在被告請人測量土地，並申請
    承租之後一節，堪認被告於受讓上開土地之時，尚不知該地為國有土地，乃至請
    人測量土地之後，始行知悉。自難僅以被告製作之「土石碎解洗選場興辦事業計
    畫書」內所附土地登記謄本，記載土地為中華民國所有，即認被告於受讓土地之
    時，即明知該地為國有土地。再者，被告既以鉅額資金受讓前揭土地，且該土地
    於受讓之前，已長期為人占有、利用，則其必以為有占有、使用土地之權。及至
    土地測量，知悉為國有土地後，復隨即向國有財產局辦理承租，足見其亦無為自
    己不法利益之意圖甚明。綜據上述，被告既無為自己不法利益之意圖，且對於上
    開土地亦僅為繼續前手之佔用狀態，自難認其有竊佔之事實。此外，復查無其他
    積極證據，足資憑認被告有何公訴意旨所指之犯行，是不能證明被告犯竊佔罪，
    自應為無罪之諭知。
據上論斷，應依刑事訴訟法第三百零一條第一項，判決如主文。
中      華      民      國      九十      年    十一    月    二十三    日
                                臺灣彰化地方法院刑事第三庭
                                    法      官  廖國佑
右正本證明與原本無異。
如不服本判決，應於判決送達後十日內，向本院提出上訴狀( 須附繕本 )。
                                    法院書記官  王宣雄
中      華      民      國      九十      年    十一    月    二十九    日


司法院資訊處製作；財團法人民間司法改革基金會備份。
